臺灣彰化地方法院彰化簡易庭民事簡易判決
110年度彰簡字第142號
原      告  柯曉明  
被      告  黃茂川  

被      告  昇華工業股份有限公司

法定代理人  劉俊吉  
上  一  人
訴訟代理人  劉綉芬  
上列當事人間損害賠償事件，本院於民國110年4月14日言詞辯論
終結，判決如下：
    主      文
被告應連帶給付原告新臺幣107,259元。
原告其餘之訴駁回。
訴訟費用新臺幣2,760元，由被告連帶負擔其中新臺幣1,108元，
餘由原告負擔。
本判決原告勝訴部分得假執行。
    事實及理由
原告減縮後聲明：被告應連帶給付原告新臺幣（下同）15萬元
  。陳述：原告於民國109年3月25日將原告所有車牌號碼0000-0
  0號汽車（下稱甲車）停放在彰化縣○○鎮○○路0段000號前之路
  旁，被告甲○○（下稱被告甲）受僱於被告昇華工業股份有限公
  司（下稱被告乙）執行職務，駕駛被告乙所有車牌號碼000-00
  0號汽車（下稱乙車）行經該處，未注意車前狀況及兩車並行
  之間隔，因而碰撞甲車，過失不法毀損甲車。甲車經估價其修
  復費用為257,090元，包含零件136,690元、工資120,400元，
  依其現值行情則為15萬元。為此依侵權行為之法律關係，請求
  判決如聲明所示。
被告聲明：原告之訴駁回。陳述：對原告主張之原因事實不爭
  執。
民法第184條第1項前段規定「因故意或過失，不法侵害他人之
  權利者，負損害賠償責任」，第188條第1項前段規定「受僱人
  因執行職務，不法侵害他人之權利者，由僱用人與行為人連帶
  負損害賠償責任」，第217條第1項規定「損害之發生或擴大，
  被害人與有過失者，法院得減輕賠償金額，或免除之」；道路
  交通安全規則第94條第3項前段規定「汽車行駛時，駕駛人應
  注意車前狀況及兩車並行之間隔，並隨時採取必要之安全措施
  」，第111條第2項前段規定「汽車臨時停車時，應依車輛順行
  方向緊靠道路邊緣，其前後輪胎外側距離緣石或路面邊緣不得
  逾六十公分」。經查：
  ㈠原告主張之侵權行為事實，業經本院向彰化縣警察局和美分
    局調取交通事故卷宗及公司登記資料、商業登記基本資料、
    健保資訊連結作業查詢紀錄提示辯論，且為兩造不爭執，堪
    信為真。
  ㈡依前開卷宗所附道路交通事故現場圖、調查報告表、現場照
    片、談話紀錄表、行車紀錄器影像光碟，及本院依上開光碟
    製作之影像截圖，原告臨時停車，未緊靠道路邊緣，被告甲
    行經當地，未注意車前狀況及兩車並行之間隔，因而發生碰
    撞，是原告違反前開規則第111條第2項前段，被告甲違反前
    開規則第94條第3項前段。被告甲既受僱於被告乙執行職務
    ，並因違規而過失毀損甲車，自應連帶負侵權行為損害賠償
    責任。本院認定原告與被告甲肇事因素比例分別為1/5、4/5
    ，應適用民法第217條第1項過失相抵。 
民法第196條規定「不法毀損他人之物者，被害人得請求賠償其
  物因毀損所減少之價額」。被害人依民法第196條請求賠償物
  被毀損所減少之價額，得以修復費用為估定之標準，但以必要
  者為限（例如：修理材料以新品換舊品，應予折舊）。經查：
  原告主張甲車經估價其修復費用為257,090元，包含零件136,6
  90元、工資120,400元之事實，業據其提出估價單為證，且為
  被告不爭執，堪信為真。依上開規定及說明，原告以上開修復
  費用為甲車被毀損所減少價額之估定標準，於不逾其金額範圍
  內，得請求被告連帶賠償。
所得稅法第51條第1項前段、第2項前段規定「固定資產之折舊
  方法，以採用平均法、定率遞減法、年數合計法、生產數量法
  、工作時間法或其他經主管機關核定之折舊方法為準」、「各
  種固定資產耐用年數，依固定資產耐用年數表之規定」，第12
  1條規定「本法施行細則、固定資產耐用年數表及遞耗資產耗
  竭率表，由財政部定之」；所得稅法施行細則第48條第1款、
  第2款規定「一、採平均法者，以固定資產成本減除殘值後之
  餘額，按固定資產耐用年數表規定之耐用年數平均分攤，計算
  每期折舊額。二、採定率遞減法者，以固定資產每期減除該期
  折舊額後之餘額順序作為各次期計算折舊之基數，而以一定比
  率計算各期折舊額」；營利事業所得稅查核準則第95條第6項
  規定「固定資產提列折舊採用平均法、定率遞減法或年數合計
  法者，以一年為計算單位；其使用期間未滿一年者，按實際使
  用之月數相當於全年之比例計算之；不滿一月者，以月計」。
  依所得稅法第51條第2項、第121條授權訂定之固定資產耐用年
  數表，非運輸業用之汽車耐用年數為5年。經查：
  ㈠甲車支出之修復費用包含零件136,690元、工資120,400元，
    已如前述。零件部分，係以新零件更換舊零件，依上說明，
    即有折舊必要；至工資部分，自無所謂折舊。
  ㈡依前開卷宗所附車籍資料，甲車係於95年10月出廠之非運輸
    業用汽車，是其遭毀損時出廠已逾5年，宜以定率遞減法計
    算折舊。修復費用中，零件136,690元部分按附表所示定率
    遞減法計算折舊後為13,674元，連同無庸折舊之其餘費用合
    計134,074元（計算式：13,674+120,400＝134,074），再按
    被告甲肇事因素比例計算，為107,259元（計算式：134,074
    *4/5≒107,259，元以下四捨五入）。則原告依侵權行為之法
    律關係，請求被告連帶給付107,259元，為有理由，應予准
    許；逾此部分，為無理由，應予駁回。
本件係適用簡易程序所為被告敗訴之判決，就原告勝訴部分，
  應依職權宣告假執行，及依職權確定訴訟費用額為2,760元（
  第一審裁判費），除減縮部分由原告負擔外，其餘酌量命兩造
  以比例分擔。
本件判決事證已臻明確，兩造其餘主張及舉證，核與判決結果
  無影響，不另論述。
中　　華　　民　　國　　110 　年　　4 　　月　　26　　日
                  彰化簡易庭  法  官  廖政勝
以上正本係照原本作成。　　　　　　　　　
如不服本判決，應於判決送達後20日內，向本院提出上訴狀，並
按應送達於他造之人數提出繕本或影本，及繳納第二審裁判費。
中　　華　　民　　國　　110 　年　　4 　　月　　26　　日
                              書記官  彭品嘉
附表
依行政院所頒固定資產耐用年數表及固定資產折舊率之規定，【
非運輸業用客車、貨車】之耐用年數為5年，依定率遞減法每年
折舊1000分之369，另依營利事業所得稅查核準則第95條第6項規
定「 固定資產提列折舊採用定率遞減法者，以1年為計算單位，
其使用期間未滿1年者，按實際使用之月數相當於全年之比例計
算之，不滿1月者，以1月計」，上開【非運輸業用客車、貨車】
自出廠日迄本件車禍發生時已使用逾5年，則零件扣除折舊後之
修復費用估定為13,674元。計算式：
折舊時間           金額
第1年折舊值        136,690×0.369=50,439
第1年折舊後價值    136,690-50,439=86,251
第2年折舊值        86,251×0.369=31,827
第2年折舊後價值    86,251-31,827=54,424
第3年折舊值        54,424×0.369=20,082
第3年折舊後價值    54,424-20,082=34,342
第4年折舊值        34,342×0.369=12,672
第4年折舊後價值    34,342-12,672=21,670
第5年折舊值        21,670×0.369=7,996
第5年折舊後價值    21,670-7,996=13,674